【裁判字號】    97,訴,34
【裁判日期】    970123
【裁判案由】    毒品危害防制條例
【裁判全文】
臺灣基隆地方法院刑事判決              96年度訴字第1204號
公  訴  人  臺灣基隆地方法院檢察署檢察官
被      告  甲○○
上列被告因違反毒品危害防制條例案件，經檢察官提起公訴（96
年度毒偵字第3118、3234號），被告並為有罪陳述，本院合議庭
乃裁定由受命法官獨任以簡式審判程序進行審理，並判決如下：
    主  文
甲○○施用第一級毒品，累犯，處有期徒刑柒月；扣案之第一級
毒品海洛因壹包（驗餘後淨重零點零伍公克）併同無從與之完全
析離之分裝袋壹只均沒收銷燬。又施用第一級毒品，累犯，處有
期徒刑柒月；扣案之第一級毒品海洛因壹包（驗餘後淨重零點零
肆公克）併同無從與之完全析離之分裝袋壹只均沒收銷燬。又施
用第二級毒品，累犯，處有期徒刑月。應執行有期徒刑壹年。
扣案之第一級毒品海洛因貳包（驗餘後淨重合計零點零玖公克）
併同無從與之完全析離之分裝袋貳只均沒收銷燬。
    事  實
一、前案紀錄：
  (一)甲○○前因初犯施用毒品案件，經觀察、勒戒後，認無繼續
    施用毒品之傾向，於民國88年9 月14日經釋放出所，並由臺
    灣基隆地方法院檢察署檢察官於88年9 月8 日，以88年度偵
    字第4502號為不起訴處分確定。
  (二)又因二犯施用毒品案件，經觀察、勒戒後，認無繼續施用毒
    品之傾向，於91年7 月25日經釋放出所，並由臺灣基隆地方
    法院檢察署檢察官於91年7 月18日，以91年度毒偵字第683
    號為不起訴處分確定。
  (三)再因(甲)搶奪案件，經本院於92年9 月18日，以92年度訴字第
    385 號判決有期徒刑三年確定，92年10月31日發監執行、94
    年9 月29日假釋出監。乃首開保護管束期間猶未屆滿，甲○
    ○旋又因(乙)三犯施用毒品案件，致由臺灣基隆地方法院檢察
    署檢察官提起公訴，並經本院於95年1 月5 日，以94年度訴
    字第1108號判決有期徒刑八月確定。所犯(甲)案之假釋併經撤
    銷，於95年3 月9 日再經發監，執行其殘餘刑期（七月二十
    三日），其後，復接續執行(乙)案所處徒刑，而甫於96年7 月
    11日執行完畢（此部分構成累犯）。
  (四)嗣其復因(丙)四犯施用毒品案件，由臺灣基隆地方法院檢察署
    檢察官提起公訴，經本院於96年11月30日，以96年度訴字第
    837 號判決有期徒刑九月，經上訴由臺灣高等法院以97年度
    上訴字第20號分案審理中（迄未判決，尚不構成累犯）；(丁)
    五犯施用毒品案件，由臺灣基隆地方法院檢察署檢察官提起
    公訴，經本院以96年度訴字第1104號分案審理中（迄未判決
    ，亦不構成累犯）。
二、本案事實：
    甲○○猶不思戒除毒癮，復基於施用第一級毒品海洛因之個
    別犯意，或於96年10月31日下午2 時，在基隆市○○路安樂
    國中附近公園之公共廁所內；或於96年12月10日晚間9 時，
    在基隆市○○街21號2 樓住處，將稀釋後之海洛因置入注射
    針筒內再持以施打血管，藉以施用第一級毒品海洛因2 次。
    其後，復另行萌生施用第二級毒品安非他命類（安非他命暨
    甲基安非他命）之犯意，於96年12月10日晚間9 時10分，在
    基隆市○○街21號2 樓住處，將安非他命類置入組裝玻璃球
    吸食器燒烤使生霧化白煙再以口鼻吸食，藉以施用第二級毒
    品安非他命類1 次。乃為警於(1)96年11月1 日下午1 時50分
    ，在基隆市○○區○○路20號前盤檢查獲，並扣得甲○○所
    有之第一級毒品海洛因1 包（驗餘後淨重0.05公克），經採
    其尿液送驗，結果呈嗎啡（海洛因代謝後尿液檢出成份）陽
    性反應；(2)96年12月11日晚間8 時10分，在基隆市中山區○
    ○○路73巷巷口盤檢查獲，並扣得甲○○所有之第一級毒品
    海洛因1 包（驗餘後淨重0.04公克），經採其尿液送驗，結
    果則呈嗎啡、安非他命暨甲基安非他命陽性反應，而悉上情
    。
三、案經基隆市警察局第四分局移送臺灣基隆地方法院檢察署檢
    察官偵查起訴。
    理  由
壹、程序事項
    本案被告甲○○所犯者非為死刑、無期徒刑、最輕本刑為三
    年以上有期徒刑之罪或高等法院管轄之第一審案件，其於準
    備程序進行中，先就被訴事實為有罪之陳述，經告知其簡式
    審判程序之旨，並聽取公訴人、被告之意見後，本院業已依
    刑事訴訟法第二百七十三條之一第一項規定，裁定由受命法
    官獨任以簡式審判程序進行本案之審理。
貳、實體事項
一、前揭事實業據被告甲○○於本院審理時坦承在卷，且有被告
    所有之海洛因2 包（驗餘後淨重合計0.09公克）扣案暨法務
    部調查局96年12月10日調科壹字第09623081680 號、96年12
    月28日調科壹字第09623084900 號鑑定書各1 紙在卷可佐。
    又被告如本判決事實欄二(1)所載為警查獲而採集之尿液檢體
    ，經送請臺灣尖端先進生技醫藥股份有限公司以氣相層析質
    譜儀法為確認檢驗之結果，固呈嗎啡（海洛因代謝後尿液檢
    出成份）陽性反應；惟被告如本判決事實欄二(2)所載，為警
    查獲而採集之尿液檢體，經送請臺灣尖端先進生技醫藥股份
    有限公司以氣相層析質譜儀法為確認檢驗之結果，則併呈嗎
    啡、安非他命暨甲基安非他命陽性反應。此亦有臺灣尖端先
    進生技醫藥股份有限公司96年11月16日、96年12月19日濫用
    藥物檢驗報告各1 份，暨足與上開檢驗報告相對應之尿液檢
    體對照表各1 件在卷可憑；參之以酵素免疫分析或薄層定性
    分析等方式為初步篩檢者，檢驗結果雖有相當程度偽陽性之
    可能，然以氣（液）相層析、質譜分析之儀器為交叉確認者
    ，檢驗結果出現偽陽性之機率則極低，因而具有公信力，核
    足為對涉嫌人不利之認定；暨一般人注射海洛因經體內吸收
    代謝約30分鐘以後，乃轉換以嗎啡為主要成份（主要型態）
    ，陸續隨尿液排出體外，並以最初6 至12小時之排泄量最多
    。若以日計，約有80% 之毒品代謝物（嗎啡），可在注射後
    24小時以內隨尿液排出體外，至其他剩餘劑量則可在數日內
    分別隨尿液排出體外；又安非他命類經口服投與後，70% 約
    於24小時以內自尿液中排出，90% 則於96小時以內自尿液中
    排出，是實務目前固衡常以尿液檢測判斷受驗者曾否施用毒
    品，惟鑑於國內現階段針對尿液所檢測者，僅為該尿液是否
    呈安非他命類陽性反應而已，至其實際投與量之多寡，則每
    因安非他命之檢出與個人投與方式、投與量、體質、採尿時
    間，乃至檢驗儀器之精密度等諸多因素息息相關，而無從憑
    以精確推斷，遑論進而據以回推（自受驗者採集尿液之時間
    回推）其精確之投與時間。然則，自受驗者口服投與後所得
    檢測出安非他命之通常時間推斷，其投與時間距離其採尿時
    間最長可能不會超過4 日；尤以「毒品施用後於尿液、血液
    中可檢出之最大時限，與施用劑量、施用頻率、施用方式、
    施用者飲水量之多寡、個人體質、代謝情況、檢體收集時間
    點及所用檢測方法之靈敏度等因素有關，因個案而異。依據
    Clarke's Isolation Identification of Drugs第二版記載
    ，血液中藥物之半衰期（濃度減半所需時間）分別為古柯鹼
    0.7-1.5 小時、海洛因3 分鐘（其代謝物為嗎啡2-3 小時）
    、嗎啡2-3 小時、大麻20-36 小時、安非他命12小時（當尿
    液偏酸性時，為4-8 小時）、甲基安非他命9 小時、Ketami
    ne 2-4小時，而MDMA約8.49小時。一般於尿液中可檢出之最
    大時限，古柯鹼為施用後1-4 天、海洛因2-4 天、嗎啡2-4
    天、大麻1-10天、安非他命1-4 天、甲基安非他命1-5 天、
    MDMA1-4 天、MDA 1-4 天、Ketamine2-4 天。」此復曾經法
    務部調查局以90年4 月12日陸(一)字第90133335號函、行政
    院衛生署藥物食品檢驗局以81年2 月8 日（）藥檢壹字第
    001156號函暨92年7 月23日管檢字第0920005609號函釋在案
    。勾稽以觀，足見被告於本院審理時之任意性自白，與事實
    相符，堪可採信。再者，被告查有如本判決事實欄一所載施
    用毒品之前案紀錄。觀諸卷附臺灣高等法院被告前案紀錄表
    、不起訴處分書、刑事判決內容即明。從而，本案事證明確
    ，被告於初犯施用毒品案件之五年以內，再犯施用毒品之犯
    行，堪可認定，應依法論科。
二、論罪科刑：
  (一)查海洛因、安非他命類分別係毒品危害防制條例所列管之第
    一級、第二級毒品，此為該條例第二條第二項第一款、第二
    款所明定。按犯毒品危害防制條例第十條之罪（施用毒品罪
    ）者，檢察官應聲請法院裁定，令被告入勒戒處所觀察、勒
    戒，經勒戒處所陳報，認受觀察、勒戒人無繼續施用毒品傾
    向者，應即釋放，並為不起訴之處分；認有繼續施用毒品傾
    向者，即應聲請法院裁定令入戒治處所強制戒治，俟強制戒
    治期滿釋放，再為不起訴之處分。惟依上揭規定觀察勒戒或
    強制戒治執行完畢釋放後，五年內再犯毒品危害防制條例第
    十條之罪（施用毒品罪）者，檢察官即應依法追訴，毒品危
    害防制條例第二十條第一項、第二項、第二十三條第二項分
    別定有明文。
  (二)核被告於初犯施用毒品案件以後之五年以內，分別於96年10
    月31日下午2 時、96年12月10日晚間9 時，再犯施用第一級
    毒品海洛因之行為，均係犯毒品危害防制條例第十條第一項
    之施用第一級毒品罪；於96年12月10日晚間9 時10分，再犯
    施用第二級毒品安非他命類之行為，則係犯毒品危害防制條
    例第十條第二項之施用第二級毒品罪。被告先、後持有第一
    級毒品海洛因、第二級毒品安非他命類之低度行為，各應分
    別為施用第一級、第二級毒品之高度行為所吸收，均不另論
    罪。
  (三)查起訴書雖誤繕被告施用第一級毒品海洛因、第二級毒品安
    非他命類之時間、地點，然此業據蒞庭檢察官於未變動其社
    會基本事實同一性之前提下，當庭更正如本判決事實欄之所
    載，此有本院審判筆錄在卷可稽；核此更正範圍，亦無礙於
    原起訴所特定之事實。本於檢察一體之原則，本院當以蒞庭
    檢察官所到庭更正者，為起訴所指之犯罪時、地。
  (四)被告查有如本判決事實欄一(三)所載之犯罪科刑及刑之執行情
    形，此有臺灣高等法院被告前案紀錄表在卷可稽，其於前案
    有期徒刑執行完畢後，五年以內，故意再犯本起最重本刑有
    期徒刑以上之罪，為累犯，應依刑法第四十七條第一項規定
    ，就其所犯各罪分別加重其刑。
  (五)被告所犯上開三罪，犯意各別，行為互殊，應予分論併罰。
  (六)本院審酌被告犯罪之動機、吸食頻率、曾有施用毒品之前科
    仍不知戒除，惟慮及其犯後坦承犯行、所犯乃戕害自己身心
    健康，尚未危及他人等一切情狀，分別量處如主文所示之刑
    ，併定其應執行之刑。末以，犯罪在96年4 月24日以前，且
    所犯復非「中華民國九十六年罪犯減刑條例第三條第一項所
    列各罪且經宣告死刑、無期徒刑或逾有期徒刑一年六月之刑
    」者，方得適用中華民國九十六年罪犯減刑條例第二條第一
    項第三款減其刑期或金額二分之一。茲就本案而論，被告實
    行犯罪之時間，既分別為96年10月31日、96年12月10日（詳
    如前述），則其當與旨揭減刑要件不符，而無從邀此減刑之
    寬典。從而，本案尚不在應適用中華民國九十六年罪犯減刑
    條例第二條第一項第三款規定予以減刑之列，併此指明。
  (七)扣案之白粉2 包（驗餘後淨重合計0.09公克），核均屬毒品
    危害防制條例第二條第一項所列管之第一級毒品海洛因，有
    法務部調查局96年12月10日調科壹字第09623081680 號、96
    年12月28日調科壹字第09623084900 號鑑定書各1 紙附卷足
    考，併同無從與之完全析離之分裝袋2 只，均應依毒品危害
    防制條例第十八條第一項前段規定，於所犯該罪之主文項下
    併予宣告沒收併銷燬之。
據上論斷，應依刑事訴訟法第二百七十三條之一第一項、第二百
九十九條第一項前段，毒品危害防制條例第二十三條第二項、第
十條第一項、第二項、第十八條第一項前段，刑法第十一條、第
四十七條第一項、第五十一條第五款，判決如主文。
本案經檢察官林明志到庭執行職務。
中    華    民    國    97    年    1     月    23    日
                  刑事第四庭法  官  王慧惠
以上正本證明與原本無異。
如不服本判決應於收受本判決後10日內向本院提出上訴書狀，其
未敘述上訴理由者，並得於提起上訴後10日內向本院補提理由書
狀（均須按他造當事人之人數附繕本）「切勿逕送上級法院」。
中    華    民    國    97    年    1     月    23    日
                            書記官  王一芳
附錄論罪法條：
毒品危害防制條例第10條第1項、第2項
施用第一級毒品者，處 6 月以上 5 年以下有期徒刑。
施用第二級毒品者，處 3 年以下有期徒刑。


司法院資訊處製作；財團法人民間司法改革基金會備份。
